臺灣高雄地方法院行政訴訟判決
110年度交字第541號
原      告  劉嘉和  
被      告  高雄市政府交通局

代  表  人  張淑娟  
訴訟代理人  蘇健義  
上列當事人間交通裁決事件，原告不服被告民國110年12月24日
高市交裁字第32-B00000000號裁決，提起行政訴訟，本院判決如
下：
    主　文
原處分撤銷。
訴訟費用新臺幣參佰元由被告負擔。被告應給付原告新臺幣參佰
元。
    事實及理由
一、程序事項：按行政訴訟法第237條之7規定，交通裁決事件之
    裁判，得不經言詞辯論為之。本件屬交通裁決事件，依兩造
    所述各節及卷內資料其事證已臻明確，本院認無經言詞辯論
    之必要，爰不經言詞辯論而為判決。
二、事實概要：原告經民眾於民國110年8月7日檢舉其於110年8
    月7日12時許駕駛車牌號碼000-0000號自用小客車（下稱系
    爭車輛），在高雄市鳳山區鳳頂路段，有「非遇突發狀況，
    在行駛中驟然煞車」之違規行為，而由高雄市政府警察局鳳
    山分局（下稱舉發機關）員警填掣高市警交字第B00000000
    號舉發違反道路交通管理事件通知單（下稱舉發通知單）逕
    行舉發。嗣原告於應到案日期前之110年9月29日向被告陳述
    不服，經被告函詢舉發機關後，認原告確有上揭違規行為，
    乃依道路交通管理處罰條例（下稱處罰條例）第43條第1項
    第4款、第24條第1項第3款、第63條第1項第3款規定，於110
    年12月24日開立高市交裁字第32-B00000000號裁決書（下稱
    原處分），裁處原告「罰鍰新臺幣（下同）18,000元，記違
    規點數3點，並應參加道路交通安全講習」。原告不服，提
    起本件行政訴訟。
三、原告主張：原告於鳳頂路8-1號前汽車外線車道欲右轉進入
    尚勇汽車維修廠，遇檢舉人違停於尚勇汽車維修廠門旁之紅
    線上排隊等待進入麥當勞車道，原告車輛在檢舉人左側、檢
    舉人前方另有AQU-3737（原告誤載為AQJ-3757）汽車違停在
    尚勇汽車維修廠門口之紅線上，因上開2車輛違停擋住致原
    告無法進入汽車維修廠而被迫須停止於外線道上，適AQU-37
    37汽車往前移動一個車位，原告按喇叭提示檢舉人讓原告進
    入汽車維修廠，並放開煞車緩慢滑行欲彎入汽車維修廠，惟
    檢舉人未理會原告示意，仍故意往前行駛停在汽車維修廠門
    旁擋在原告車輛前方，致原告無法進入汽車維修廠且被迫停
    下，如此反覆3次，若原告不停車即可能發生碰撞，且原告
    車輛行駛狀態為低速停停走走之狀態，原告煞車後的前行速
    度未達時速5公里，在3次被迫停止的總前行距離不足50公分
    ，並未有非遇突發狀況在行駛中驟然停車與煞車及任意煞車
    之違規行為，檢舉人變造影片順序製作圖片乃惡意檢舉等語
    。並聲明：原處分撤銷。
四、被告則以：
　㈠按103年3月31日施行之處罰條例第43條第1項修正立法意見略
    以：「原條文之立法目的，原為遏阻飆車族之危害道路安全
    的行徑所設，是以該條構成要件列舉在道路上蛇行、行車速
    度超過規定最高時速60公里，及拆除消音器等均為飆車典型
    行為，為涵蓋實際上可能發生的危險駕駛態樣，第1項爰增
    訂第3款及第4款」，亦即駕駛人倘有「非遇突發狀況，在行
    駛途中任意驟然減速、煞車或於車道中暫停」，即應依前揭
    規定從一重罰，要無疑義。至原告之行為是否該當前揭加重
    處罰之規定，仍應視其有無「非遇突發狀況，在車道中暫停
    」為斷。
　㈡復經檢視採證影片可見(畫面時間應為後製，固定於2021/08/
    07 12:00，依影片時間所示):影片時間00:00:03-檢舉人車
    輛於鳳頂路上停等，原告車輛由外側車道斜切欲進入一旁汽
    車維修廠，檢舉人車輛向前影響原告車輛，原告車輛駛至檢
    舉人車輛前方，非遇突發狀況，在行駛中驟然煞車並停於車
    道上，原告下車與檢與人理論…影片結束。依前揭說明，足
    證原告非遇突發狀況，欲變換車道斜切入檢舉人車輛一旁之
    修車廠，且暫停於車道，顯已妨害檢舉人之行駛動線，對檢
    舉人而言，實屬難以預測之突發情形，著實令人措手不及，
    倘應變不及撞擊系爭車輛，或因閃避致撞擊其他使用道路之
    車輛或人員，其他使用道路之車輛或人員將難予及時應變，
    足以使其他使用道路之車輛或人員倒地、翻滾、彈撞，亦足
    以使發生撞擊之車輛駕駛人、乘客致生受傷死亡之結果，此
    足對他人生命產生極其嚴重危害之結果，為一般具有常識之
    成年人所得預見，遑論通過考驗而領有駕駛執照之原告。又
    原告此種駕駛方式顯已超出一般用路人對其行車動線之合理
    期待，自應依處罰條例第43條第1項第4款「非遇突發狀況，
    在行駛中任意驟然減速」、「非遇突發狀況，在行駛中驟然
    煞車」、「非遇突發狀況，在車道中暫停」論處，而舉發機
    關及被告以「非遇突發狀況，在行駛中驟然煞車」裁罰尚無
    違誤。
　㈢再按處罰條例第43條第1 項第4款、第4項之文義，其吊扣汽
    車牌照之對象係「違規之汽車牌照」，並無違規汽車駕駛人
    應與汽車所有人為同一人始能吊扣汽車牌照之限制。考量其
    立法目的係慮及汽車所有人擁有支配管領汽車之權限，對於
    汽車之使用方式、用途、供何人使用等，得加以篩選控制，
    非無擔保其汽車之使用者具備法定資格及駕駛行為合於交通
    管理規範之義務，否則無異縱容汽車所有人放任其所有之汽
    車供人恣意使用，徒增道路交通之風險，殊非事理之平。經
    查本案為原告駕駛汽車非遇突發狀況，在行駛中於車道任意
    驟然減速之重大違規，對其他依規定行駛之用路人有高度潛
    在之危險，法所明訂之吊扣牌照之處分係為督促車輛所有人
    善盡保管之責，且限制該車輛之使用，以遏止違規發生。車
    主應有作為善盡管理注意之責，則違規者倘非實際擁有之配
    管領權限之車主，該車於發生違規時，復不受吊扣牌照處分
    之不利益，有失公平且已違反法之意旨。更何況本案所涉違
    反態樣係重大交通違規，倘汽車所有人得主張系爭駕駛行為
    非出於本身所為作為免除吊扣牌照處分之依據，無非間接提
    供駕駛人得以罔顧法令規範，規避相關法律責任，並助長該
    車在道路上危險行駛之風險。復依前揭說明，原告(駕駛人)
    之行為核已該當處罰條例第43條第1項第4款之違規情節無疑
    ，原告(車主)自應依處罰條例第43條第4項前段規定受相關
    行政裁罰。
　㈣再按處罰條例第7條之1規定「對於違反本條例之行為者，民
    眾得敘明違規事實或檢具違規證據資料，向公路主管或警察
    機關檢舉，經查證屬實者，應即舉發」，其立法理由為：「
    由於警力有限及民眾取巧違規成性，為交通秩序混亂原因之
    一，民眾如能利用適當管道檢舉交通違規，除可彌補警力之
    不足外，亦將產生極大之嚇阻效果」，意指藉由民眾檢舉，
    提供員警查證之線索，尚無對外發生何法律效果，依上開規
    定，民眾檢具違規證據資料，尚須經主管或警察機關查證屬
    實，始得舉發，進而對外發生法律效果。又舉發機關受理民
    眾檢舉違反道路交通管理事件，經查證後依規定掣製舉發違
    反道路交通管理事件通知單，係屬上開處理細則第10條第2
    項第5款之民眾檢舉態樣，觀諸採證影片所載違規日期、違
    規時間及處理情形均記載清楚明確，嗣確經有員警查證處理
    ，是該檢舉之真實性已無疑義。次按度量衡法、度量衡器檢
    定檢查辦法並未規範民眾自行裝設之行車紀錄器須經由國家
    專責機關檢定合格後加以使用或定期檢測，故原告所述，顯
    與現行法規不合。
　㈤又採證影片畫面係錄影設備之機械作用，乃真實保存當時錄
    影之連續內容所得，再由檢舉人將影片傳送警政機關，並非
    憑人之記憶轉述或事後排演而成，且與本案違規具事實關連
    性，並經員警檢視無誤，其影像尚無偽造或變造之疑，內容
    亦屬合理、正常，自得作為本件是否為合法裁決之憑據。復
    查原告前揭110年8月7日之違規行為，係由檢舉人於違規人
    行為終了日（110年8月7日）起7日內（檢舉日：110年8月7
    日）檢具科學儀器取得之行車紀錄器影片，向警政機關提出
    檢舉，經舉發機關查證屬實而逕行舉發，則本件舉發程序於
    法即無不合等語，資為抗辯。
　㈥並聲明：原告之訴駁回。
五、本院之判斷：
  ㈠按「汽車駕駛人，駕駛汽車有下列情形之一者，處6,000元以
    上24,000元以下罰鍰，並當場禁止其駕駛：……4.非遇突發狀
    況，在行駛途中任意驟然減速、煞車或於車道中暫停」；「
    汽車駕駛人，有下列情形之一者，應接受道路交通安全講習
    ：……3.有第43條規定之情形」；「汽車駕駛人有下列各款所
    列條款之一者，除依原條款處罰鍰外，並予記點：……3.有第
    43條、第53條或第53條之1情形之一者，各記違規點數3點」
    ，處罰條例第43條第1項第4款、第24條第1項第3款、第63條
    第1項第3款分別定有明文。惟當事人主張有利於己之事實者
    ，就其事實有舉證之責任。民事訴訟法第277條本文亦有明
    文，該規定依行政訴訟法第237條之9第1項、第236條、第13
    6條之規定，於交通裁決事件準用之。再者，當事人主張事
    實，須負舉證責任，倘其所提出之證據，不足為主張事實之
    證明，自不能認其主張之事實為真實。行政官署對於人民有
    所處罰，必須確實證明其違法之事實。倘不能確實證明違法
    事實之存在，其處罰即不能認為合法。又處罰條例第43條原
    條文之立法目的，原為遏阻飆車族之危害道路安全的行徑所
    設，是以該條構成要件列舉在道路上蛇行、行車速度超過規
    定最高時速60公里，及拆除消音器等均為飆車典型行為，為
    涵蓋實際上可能發生的危險駕駛態樣，第1項爰增訂第3款及
    第4款，此為處罰條例第43條第1項第3款及第4款立法理由所
    揭示。是以，處罰條例第43條整體之立法目的在於遏阻飆車
    族各種典型常見之危害道路安全行為，故立法上以列舉方式
    明列應予處罰責難之各種相類危行，故衡酌該條立法目的可
    知，處罰機關倘若欲援用處罰條例第43條第1項第4款規定予
    以處罰，即應針對行為人行為態樣、行為動機、目的、現場
    行車動態、車流狀況等一切具體情狀，綜合判斷行為人是否
    該當該條項款所稱「非遇突發狀況」之要件，並非一旦行為
    人有於車道中暫停之行為，即得一律以該條罰則相繩。
  ㈡被告固提出舉發通知單、原處分之裁決書、送達證書、高雄
    市政府警察局鳳山分局111年1月12日高市警鳳分交字第1117
    0209900號函、110年10月29日高市警鳳分交字第1107463080
    0號函、採證照片及光碟等在卷可稽(本院卷第67至101頁)；
    然經本院勘驗本件採證影片，其內容略為：「檔案名稱：Z0
    0000000000_002，影片時間00：00：00檢舉人車輛在路側排
    隊、緩慢前進。00：00：03原告車輛出現在畫面左側，欲切
    入檢舉人與檢舉人前車之間，檢舉人則繼續向前駛近其前車
    。00：00：08-14原告車輛與檢舉人車輛均停下，原告車輛
    在檢舉人車輛左前方，原告下車後走向檢舉人駕駛座旁後離
    開畫面。00：00：44原告走到檢舉人車輛左前方，檢舉人車
    輛緩緩前進、原告車輛離開畫面，原告走近檢舉人車前擋住
    檢舉人去路，檢舉人停下。00：00：54檢舉人之前車轉入麥
    當勞車道，此時汽車維修廠門口已無其他車輛。00：01：05
    原告走回檢舉人車輛左前方，手部揮動似與人爭執。00：01
    ：24原告走向檢舉人駕駛座旁後離開畫面。00：01：34有其
    他車輛駛入汽車維修廠門口。00：01：54影片結束。」(本
    院卷第112頁)；依上開影片勘驗內容可知，系爭車輛係於檢
    舉人車輛在路側排隊、緩慢前進欲進入麥當勞車道時，自左
    側出現且欲切入檢舉人車輛與前車之間，則原告當時之駕駛
    行為並非該當「於行駛中驟然煞車」之態樣；再者，處罰條
    例第43條之整體立法目的在於遏阻飆車族或其他各種典型常
    見之危害道路安全行為而設之規定，是以，如欲以該條處罰
    者，應以行駛於車道上而有驟然減速、煞車或於車道中暫停
    等足以顯然妨礙車道及行人穿越道上人車往來通行安全之行
    為為前提，然本件經綜合上開各種客觀情狀，得見原告停車
    之目的係因與檢舉人之行車糾紛，故而下車與檢舉人理論爭
    辯，尚難逕以處罰條例第43條第1項第4款之處罰規定相繩；
    至於原告將系爭車輛停於路邊之行為，是否另構成其他違規
    停車之裁罰要件，則應由執法機關另予酌處。
　㈢綜上，原告行為應非該當處罰條例第43條第1項第4款所定「
    非遇突發狀況，在行駛中驟然煞車」之要件，被告未審酌上
    開情狀，逕以該條規定予以處罰，於法即有未洽，原告訴請
    撤銷原處分，為有理由，應予准許。
六、本件事證已臻明確，兩造其餘攻擊、防禦方法及舉證，經本
    院審酌後，認對於判決結果不生影響，爰不一一論述，併此
    敘明。
七、本件第一審裁判費為300 元，應由被告負擔，爰確定第一審
    訴訟費用額如主文第二項所示。
據上論結，本件原告之訴為有理由，依行政訴訟法第 237 條之7
、第237 條之8 第1 項、第237 條之9 第1 項、第236 條、第98
條第1 項前段，判決如主文。
中　　華　　民　　國　　111 　年　　12　　月　　6 　　日
　　　　　　　　　行政訴訟庭　法　官　謝琬萍
以上正本係照原本作成。　　　　　　　　　　　　　　 
如不服本判決，應於判決送達後20日內，向本院提出上訴狀並表
明上訴理由（原判決所違背之法令及其具體內容或依訴訟資料可
認為原判決有違背法令之具體事實），其未載明上訴理由者，應
於提出上訴後 20 日內向本院補提理由書（上訴狀及上訴理由書
均須按他造人數附繕本，如未按期補提上訴理由書，則逕予駁回
上訴），並應繳納上訴裁判費新臺幣 750 元。
中　　華　　民　　國　　111 　年　　12　　月　　7 　　日
                              書記官   林麗文